【裁判字號】    99,交聲,2527
【裁判日期】    990827
【裁判案由】    交管條例聲異
【裁判全文】
臺灣板橋地方法院交通事件裁定        99年度交聲字第2527號
原處分機關  臺北市交通事件裁決所
異  議  人
即受處分人  甲○○
上列異議人即受處分人因違反道路交通管理處罰條例案件，對於
臺北市交通事件裁決所於民國99年8月9日所為之北市裁罰字第裁
22-AEW676009號處分，聲明異議，本院裁定如下：
    主  文
原處分撤銷。
甲○○汽車駕駛人，駕駛汽車經測試檢定酒精濃度超過規定標準
，處罰鍰新臺幣壹萬壹仟伍佰元，吊扣駕駛執照壹年，並接受道
路交通安全講習。
    理  由
一、原處分意旨略以：異議人即受處分人甲○○於民國97年3月
    29日10時11分許，駕駛車號7711-QT號自用小客車，行經臺
    北市○○○路與酒泉街口 (原裁決書略載為「重慶北路」)
    ，因有「汽車駕駛人酒精濃度超過規定標準，達0.65mg/l」
    之違規行為，經臺北市政府警察局大同分局重慶北路派出所
    員警當場填製臺北市政府警察局北市警交字第AEW676009號
    舉發違反道路交通管理事件通知單舉發後，原處分機關於99
    年8月9日以北市裁罰字第裁22-AEW676009號裁決書，依道路
    交通管理處罰條例第35條第1項第1款、第24條第1項第2款（
    裁決書漏載第1項第2款）規定，裁處罰鍰新臺幣 (下同)49,
    500元，吊扣駕駛執照12個月，並施以道路交通安全講習等
    語。
二、本件異議意旨略以：伊經緩起訴處分已屆滿2年，並繳交國
    庫3萬8千元，請求以繳交國庫之金額折扺罰鍰等語。
三、按汽車駕駛人飲用酒類或其他類似物後，其吐氣所含酒精濃
    度超過每公升0.25毫克以上者，不得駕車；汽車駕駛人，駕
    駛汽車經測試檢定酒精濃度超過規定標準者，處15,000元以
    上60,000元以下罰鍰，並當場移置保管該汽車及吊扣其駕駛
    執照1年，道路交通安全規則第114條第2款、道路交通管理
    處罰條例第35條第1項第1款分別定有明文。又按汽車駕駛人
    ，有道路交通管理處罰條例第35條第1項規定之情形者，應
    接受道路交通安全講習，同條例第24條第1項第2款亦有明文
    。再按駕駛人駕駛小型車，其吐氣所含酒精濃度超過每公升
    0.55毫克以上，應處罰鍰49,500元，違反道路交通管理事件
    統一裁罰基準表亦有明文。惟：
(一)按一行為同時觸犯刑事法律及違反行政法上義務規定者，依
    刑事法律處罰之。但其行為應處以其他種類行政罰或得沒入
    之物而未經法院宣告沒收者，亦得裁處之。前項行為如經不
    起訴處分或為無罪、免訴、不受理、不付審理之裁判確定者
    ，得依違反行政法上義務規定裁處之，94年2月5日公布，於
    95年2月5日施行之行政罰法第26條定有明文。其所揭示之所
    謂「一事不二罰」原則，探究其立法目的，無非以一行為同
    時觸犯刑事法律及違反行政法上義務規定時，由於刑罰與行
    政罰同屬不法行為之制裁，而刑罰之懲罰作用較強，依刑事
    法律處罰即足資警惕，實無一事二罰再處行政罰之必要，但
    罰鍰以外之沒入或其他種類行政罰，因兼具維護公共秩序之
    作用，為達行政目的，行政機關仍得併予裁處。
(二)至於刑事訴訟法第253條之1所指之緩起訴處分，係介於起訴
    與微罪職權不起訴間之緩衝設計，而在內容及要件上與依刑
    事訴訟法第252條所為之不起訴處分均有所不同，又檢察官
    對被告為緩起訴處分時，依刑事訴訟法第253條之2第1項規
    定對被告所為之指示及課予之負擔，雖非刑罰，但對被告迭
    有敦促反省、財產減少及自由受限之影響，性質上可謂刑事
    處分，且緩起訴制度雖以特別預防為優先考量，但在具體個
    案決定上，實亦達到一般預防的作用及報應理念，基於一行
    為不二罰原則，如受處分人既已就其行為經檢察官為緩起訴
    處分並課予負擔，自不應因同一行為再受到國家的處罰（臺
    灣高等法院暨所屬法院96年法律座談會提案研討結果同此見
    解）。
(三)再按汽車駕駛人，經裁判確定處以罰金低於本條例第92條第
    3項所定最低罰鍰基準規定者，應依本條例裁決繳納不足最
    低罰鍰之部分，道路交通管理處罰條例第35條第8款亦有明
    文。是檢察官為緩起訴處分並命捐款者，其捐款解釋上亦屬
    刑事處分之罰金，故監理機關雖不得再為行政裁罰，惟若駕
    駛人所支付之緩起訴處分金，未達道路交通管理處罰條例第
    92 條第3項所定最低罰鍰基準規定者，依該條例第35條第8
    項之規定，仍須補繳不足最低罰鍰之部分。
四、經查：
(一)異議人甲○○於97年3月29日10時11分許，駕駛車號7711-QT
    號自用小客車，行經臺北市○○○路與酒泉街口，為警攔停
    盤檢，並對其進行呼氣酒精濃度測試，當場測得其呼氣酒精
    濃度高達每公升0.65毫克，超過法定標準，而有汽車駕駛人
    駕駛汽車經測試檢定酒精濃度超過規定標準之違規行為，為
    異議人所不否認，並有臺北市政府警察局北市警交字第AEW6
    76009號舉發違反道路交通管理事件通知單、臺北市交通事
    件裁決所99年8月9日北市裁罰字第裁22-AEW676009號違反道
    路交通管理事件裁決書各1紙附卷可稽，是異議人有前揭酒
    後駕車之違規事實堪以認定。
(二)次查異議人同一酒後駕車之行為，因同時觸犯刑法第185 條
    之3之公共危險罪，亦經移送臺灣士林地方法院檢察署檢察
    官偵辦，經該署檢察官以97年度偵字第5238號緩起訴處分確
    定，緩起訴期間2 年，緩起訴條件為：向國庫支付3 萬8000
    元，並完成預防再犯暨保護被害人法治教育系列課程4 小時
    ，且該緩起訴期間已於99年5 月18日期滿而未經撤銷等情，
    有上開緩起訴處分書、臺灣高等法院被告前案紀錄表各1 件
    附卷可佐，堪以認定為真實。是依前開說明，本件異議人之
    酒後駕車行為，既經檢察官為緩起訴處分確定，且異議人復
    已依該命令支付具有罰金性質之處分金，當應認其已依刑事
    法律處罰。從而，就異議人依緩起訴處分命令支付3 萬8000
    元部分，自不應再裁處行政罰，惟因其支付上開具有罰金性
    質之處分金金額仍低於道路交通管理處罰條例第35條第1 項
    第1 款暨違反道路交通管理事件統一裁罰基準表所定之49,5
    00元罰鍰金額，而應依道路交通管理處罰條例第35條第8項
    規定，就異議人所繳納不足罰鍰金額之11,500元部分裁處罰
    鍰。
五、綜上所述，異議人雖確有汽車駕駛人，駕駛汽車經測試檢定
    有酒精濃度超過規定標準之違規事實，然原處分機關未審酌
    上開行政罰法第26條、道路交通管理處罰條例第35條第8項
    等規範目的，遽對異議人為超額罰鍰之裁罰，尚有未當。又
    因本件酒後駕車乃單一違規行為，罰鍰、吊扣駕照與道路交
    通安全講習之處分無從區分，是異議人雖未就吊扣駕照及道
    路交通安全講習部分提出異議，仍應由本院併為審酌 (臺灣
    高等法院暨所屬法院98年度法律座談會刑事類提案第23號決
    議意旨可資參照)。從而，異議人據此聲明異議，為有理由
    ，爰撤銷原處分，自為裁罰如主文第2項所示，以為適法。
    另受處分人已於99年5月13日繳納原裁處之49,500元罰鍰並
    繳送汽車駕駛執照，嗣因在吊扣期間之99年5月28日再被舉
    發酒後駕車違規，該駕駛執照已逕行吊銷，附此敘明。
據上論斷，應依道路交通案件處理辦法第20條前段，裁定如主文
。
中    華    民    國    99    年    8     月    27    日
                  交通法庭   法  官   陳昭筠
以上正本證明與原本無異。
如不服本裁定應於送達後5日內向本院提出抗告狀。
                             書記官   黃文儀
中    華    民    國    99    年    8     月    31    日

司法院資訊處製作；財團法人民間司法改革基金會備份。
